臺灣高等法院民事判決　　　　　　　　　93年度勞上字第71號
上　訴　人　甲○○
訴訟代理人　黃榮謨律師
　　　　　　張瓊文律師
被　上訴人　清雲科技大學
法定代理人　楊潔豪
訴訟代理人　吳秀菊律師
上列當事人間確認聘約關係存在等事件，上訴人對於中華民國93
年9月17日臺灣桃園地方法院93年度勞訴字第6號第一審判決提起
上訴，本院已於94年5月31日言詞辯論終結，判決如下：
    主  文
上訴駁回。
第二審訴訟費用由上訴人負擔。
    事實及理由
一、上訴人起訴主張：伊原受聘被上訴人擔任共同科目專任講師
    ，每月基本薪資為新臺幣（下同）63,005元。因伊反對被上
    訴人壟斷教科書，而遭被上訴人以伊於民國（下同）88年6
    月14日下午4時許在被上訴人學校之「國父思想研究室」毆
    打同校教師即訴外人劉惠群成傷（下稱系爭糾紛事件）為由
    ，於90年11月14日召開通識教育中心教評小組會議（下稱通
    識中心教評會），決議將伊解聘，並經同年11月22日被上訴
    人學校教師評審委員會（下稱校教評會）決議通過，報經教
    育部，於91年1月23日經教育部核定准予照辦，被上訴人並
    於91年1月25日以（91）清人字第0163號函正式通知伊自91
    年1月25日起解聘。惟伊並未毆打訴外人劉惠群，且被上訴
    人之「甲○○老師毆打劉惠群老師成傷案訪談報告紀要」（
    下稱系爭報告）係被上訴人事後臨訟製作，88年7月21日、
    同年9月14日被上訴人召開校教評會時，系爭報告尚未存在
    ，則校教評會所為解聘伊之評議結果，自難謂為正確。又被
    上訴人於90年11月22日召開之校教評會之評審委員並未依被
    上訴人90年6月22日校務會議通過之教師評審委員會設置辦
    法改選，其組織自不合法，則該次校教評會所作成解聘伊之
    決議，亦非有效。又依教師法第11條第3項規定及大學法第1
    9條第1項規定，大學教師一經學校聘任，非有教師法第14條
    第1項各款規定之情事，不得任意解聘、停聘或不續聘，則
    依前所述，被上訴人既未合法將伊解聘，伊自得要求被上訴
    人續發聘書予伊。另依民法第487條規定，被上訴人應給付
    伊自91年2月起至93年1月止之受領勞務遲延之薪資報酬（包
    括每年1.5個月之年終獎金），共計1,701,135元等情，爰依
    確認之法律關係及民法第487條規定，求為命確認兩造間聘
    約關係存在，被上訴人應續發91年8月起至93年7月止之聘書
    予伊；被上訴人應給付伊1,701,135元，及自起訴狀繕本送
    達翌日起至清償日止按年息5%計算之利息之判決。原審為上
    訴人全部敗訴之判決，上訴人不服提起上訴，並於本院聲明
    ：(一)原判決廢棄。(二)確認兩造間聘約關係存在。被上訴人應
    續發91年8月起至93年7月止之聘書。(三)被上訴人應給付上訴
    人1,701,135元，及自起訴狀繕本送達翌日起至清償日止，
    按年息5%計算之利息。(四)願供擔保請准宣告假執行。
二、被上訴人則以：上訴人確曾發生系爭糾紛事件，伊依教師法
    第14條之規定予以解聘，自屬合法有效，兩造間之聘僱關係
    即已不存在。又伊90年度第2次校教評會之組織人數，係適
    用90年8月10日經教育部同意備查之被上訴人校教評會設置
    辦法，並無組織不合法之情形。更何況，上訴人於另案已就
    其是否毆打訴外人劉惠群，及伊是否已合法解聘上訴人之問
    題為主張，法院並已作出判斷，自不得再為相反之主張或判
    斷等語，資為抗辯，並於本院聲明(一)駁回上訴，(二)如受不利
    之判決，願供擔保請准宣告免為假執行。
三、查上訴人原受聘被上訴人（名稱原為健行工業專科學校，於
    83學年度改制為健行工商專科學校，於88學年度改制為健行
    技術學院，於89年1月更名為清雲技術學院，於92年再改制
    為清雲科技大學）擔任共同科目專任講師，被上訴人於88年
    7月2日、同年月21日、同年9月8日召開校教評會，以上訴人
    發生系爭糾紛事件為由，決議將上訴人記一大過，上訴人向
    被上訴人教師申訴評議委員會（下稱校申評會）申訴，經駁
    回後，再向教育部中央教師申訴評議委員會（下稱教育部中
    央申評會）申訴，經該會於89年5月6日評議原申訴評議決定
    不予維持，退回被上訴人另為適法評議；嗣後被上訴人於90
    年11月14日經通識中心教評會決議解聘上訴人、同年11月22
    日經校教評會決議通過，報經教育部，於91年1月23日經教
    育部核定備查，並於91年1月25日以（91）清人字第0163號
    函正式通知上訴人自91年1月25日起解聘，上訴人雖向被上
    訴人校申評會申訴及教育部中央申評會再申訴，惟均遭駁回
    ，上訴人對前揭解聘案，則未提起訴願或行政訴訟而告確定
    ，有被上訴人人事室88年9月20日通告、被上訴人教職員工
    懲處單、89年5月6日教育部中央申評會再申訴評議書、91年
    1月23日教育部台（91）人(3)字第91011913號函、92年6月9
    日教育部中央申評會再申訴評議書、聘書、薪資單、被上訴
    人91年1月25日（91）清人字第0163號函、被上訴人90學年
    度第1學期第2次（90年11月22日）教評會議紀錄、被上訴人
    通識教育中心教評會90年11月14日議程等件可稽（見原審卷
    第20、21、24、25、31、34至36、53、54、114、209至220
    頁），且為兩造所不爭執，自堪信為真實。
四、上訴人主張被上訴人學校教師劉惠群於88年6月14日下午4時
    許在被上訴人學校之國父思想研究室，伊並未予以毆打，被
    上訴人出具之「甲○○老師毆打劉惠群老師成傷害訪談紀要
    報告」並非實在，被上訴人90年校教評會之組織，因委員未
    經合法改選，組織即非合法，該委員會解聘伊之決議，自非
    合法，且與本院92年度台上字第2460號、最高法院93年度台
    上字第129號判決意旨內容不同，尚無爭點效之適用，伊自
    得請求確認兩造間聘約關係存在，被上訴人應續發91年8月
    起至93年7月之聘書、並給付薪資1,701,135元及法定遲延利
    息等情；被上訴人則以前揭情詞置辯。經查：
  (一)上訴人於88年6月14日下午4時許，在被上訴人學校「國父思
    想研究室」內，因故毆打該校老師劉惠群，致其左鼻孔流血
    、左眼結膜下出血、右前臂屈側皮下瘀腫等情，經證人劉惠
    群於原審證稱：「原告（即上訴人）懷疑電話錄音帶被消磁
    ，原告就誤會是我所做，所以兩人就起爭執，當時在研究室
    裡，原告把門上鎖，就對我拳打腳踢．．．原告有打我，我
    有去驗傷」（原審卷第193頁），並有診斷證明書4紙（原審
    卷第101頁至第104頁）、「甲○○老師毆打劉惠群老師成傷
    案訪談報告紀要」（原審卷第105頁至第108頁）在卷佐證，
    而上訴人毆打劉惠群成傷後，劉惠群即告訴上訴人傷害，上
    訴人旋告訴劉惠群誣告，嗣雙方和解，劉惠群撤回傷害之告
    訴，而劉惠群所涉誣告罪部分亦經台灣桃園地方法院檢察署
    檢察官於88年7月30日以88年度偵字第10254號不起訴處分確
    定，亦有和解書、該處分書（原審卷第19頁，本院卷(一)第48
    頁、第49頁）在卷可稽，要之，上訴人毆打劉惠群之事證已
    臻明確，至堪認定。
  (二)被上訴人88學年度校教評會決議將上訴人記一大過，經教育
    部中央申評會第4屆第50次會議決議撤銷，其理由為：「學
    校為教育場所，教師之言行舉止，動見觀瞻，應為學生之表
    率，殆無疑義。學校教師如在校園裡毆打其他教師成傷，非
    但違背身教言教之教育原理，於法亦難容，如經有關機關查
    證屬實，依教師法第14條第1項規定，應經教評會委員3分之
    2以上出席及出席委員半數以上之決議，並依同條第3項規定
    應報請主管教育行政機關核准後，予以解聘、停聘或不續聘
    ：：」，有上開中央申評會之再申訴評議書影本在卷（原審
    卷第24頁、第25頁）可考，又教師法第14條第1項第6款規定
    ：「教師聘任後，有行為不檢有損師道，經有關機關查證屬
    實者，得予解聘」，第2項規定：「有前項第6款情形者，應
    經教師評審委員會委員3分之2以上出席，及出席委員半數以
    上之決議」，被上訴人因上訴人有上開毆人行為，經上訴人
    再申訴後，即成立校教評會5人訪談小組調查系爭糾紛事件
    ，並作成前揭訪談報告供教評會參考，此經證人王坪證述無
    訛（原審卷第195頁），被上訴人踐行調查程序予以查證，
    發現屬實後，先於90年5月30日召開通識中心教評會，一致
    決議上訴人之行為確有不檢，有損師道，符合教師法第14
    條規定，決議解聘上訴人，同年6月6日召開校教評會，亦決
    議解聘上訴人，嗣因教育部於同年8月7日函知被上訴人應待
    教評會組織備後再審議，被上訴人乃於同年11月14日召開通
    識中心90年學年度第1學期第3次教評會，由9位委員出席，
    出席委員決議同意維持原決議，決議解聘上訴人（5票同意
    ，4票不同意，同意票過半數而通過），嗣再於同年11月22
    日由校教評會以24位委員出席，出席委員24位全數通過解聘
    上訴人，教育部旋於91年1月23日函示同意，上訴人嗣先後
    對於校教評會於91年4月11日、92年1月20日之評議決定（即
    解聘上訴人）提出申訴，均經駁回，上訴人遂向教育部中央
    教評會為再申訴，亦經駁回在案，此有清雲技術學院通識中
    心90年度第1學期第3次通識中心校教評會議程（原審卷第21
    7頁至第219頁）、清雲技術學院90學年度第1學期第2次教評
    會會議紀錄（原審卷第209頁至第216頁）、教育部91年1 月
    23日台（91）人(三)字第91011913號函（原審卷第113頁）、
    清雲技術學院校教評會91年5月7日、92年1月20日申訴評議
    書（原審卷第63頁至第67頁、第81頁至第85頁）、教育部中
    央校申評會92年6月9日再申訴評議書（原審卷第34頁至第36
    頁）在卷佐證。而上開2次教評會均有邀兩造前往陳述意見
    ，上訴人於90年11月22日確前往校教評會陳述意見，此為上
    訴人所不爭執（原審卷第195頁），亦經證人王坪證述無訛
    。且清雲技術學院教評會設置辦法經教育部於90年8月10日
    以台（90）技三字第90111916號函同意備查，該辦法第3條
    規定：本會置委員27至31人，校長、教務長、及系（中心）
    主任為當然委員，其餘為選任委員，由各系及通識教育中心
    以公開方式推選非兼行政職務或董事之教師1人以上產生，
    其人數不得少於全部委員2分之1，任期1年（本院卷第141頁
    ），上開教評會依此規定選出委員27人，出席委員24人，全
    數同意解聘上訴人，核無不合，上訴人主張該教評會組織不
    合法，殊不足取。
  (三)上訴人於88年6月14日下午4時許與該校劉惠群發生毆傷事故
    後，被上訴人教評會責成5人訪談小組訪談兩造及有關人員
    ，並製作前揭訪談報告紀要（原審卷第105頁至第108頁），
    且於該報告紀要上簽名表示訪談之真正，經查該紀要認上訴
    人說詞矛盾，亦不合理，雖未明確指出上訴人如何毆打劉惠
    群，惟敘明上訴人與劉惠群平日相處情形，實有可能毆傷劉
    惠群等情，上開校教評會乃認上訴人行為不檢，有損師道，
    亦非以該報告紀要為唯一之依據，上訴人空言指摘上開報告
    紀要不實，主張上開校教評會評議結果失其正確性，亦不足
    取，兩造間之聘約關係，既經被上訴人依教師法第14條第1
    項第6款及第2項予以合法解聘，自不存在。
  (四)上訴人提起本件訴訟前，於90年間向原法院對被上訴人主張
    被上訴人未經調查，指摘及傳述伊傷害劉惠群，妨害伊名譽
    ，請求被上訴人賠償損害2,980,000元及其法定遲延利息，
    迭經原法院於90年7月14日以90年度訴字第1008號、本院於
    91年2月5日以90年度上字第911號、最高法院於91年4月25日
    以91年度台上字第764號判決駁回上訴人前揭請求，此有各
    該民事判決在卷（原審卷第149頁至第166頁）可考，因該事
    件之訴訟標的為侵權行為之損害賠償，本件則為聘僱關係之
    確認之訴及給付薪資、聘書，二者訴訟標的不同，並非同一
    事件，則本件與上開侵權行為事件，就上訴人毆傷劉惠群等
    事實予以認定，上訴人亦非不能於本件為相反之主張，自不
    生爭點效問題，上訴人於本件訴訟中為相反主張，不受爭點
    效之拘束，況本院已依上述各項證據為綜合判斷，亦與爭點
    效無礙。
五、綜上所述，上訴人請求確認兩造聘約關係存在，及被上訴人
    應續發91年8月起至93年7月止之聘書、給付伊1,701,135元
    及自起訴狀繕本送達翌日起至清償日止按年息5%計算之利息
    ，均為無理由，自不應准許，原審為上訴人敗訴之判決，並
    駁回其假執行之聲請，並無不合，上訴意旨指摘原判決不當
    ，求予廢棄改判，為無理由，應予駁回。
六、兩造其餘攻擊防禦方法及其他未經援用之證據，經斟酌尚無
    礙於本院前述之認定，無一一論究之必要。
七、據上論結，本件上訴為無理由，判決如主文。
中　　華　　民　　國　　94　　年　　6 　　月　　14　　日
　　　　　　　　　勞工法庭審判長法　官  黃騰耀
　　　　　　　　　　　　　      法　官  黃莉雲
　　　　　　　　　　　　　      法　官  許文章
正本係照原本作成。
如不服本判決，應於收受送達後20日內向本院提出上訴書狀，其
未表明上訴理由者，應於提出上訴後20日內向本院補提理由書狀
（均須按他造當事人之人數附繕本）上訴時應提出委任律師或具
有律師資格之人之委任狀；委任有律師資格者，另應附具律師資
格證書及釋明委任人與受任人有民事訴訟法第466條之1第1 項但
書或第2項（詳附註）所定關係之釋明文書影本。
中　　華　　民　　國　　94　　年　　6 　　月　　20　　日
　　　　　　　　　　　　　　　　書記官  陳明俐
附註：
民事訴訟法第466條之1（第1項、第2項）：
對於第二審判決上訴，上訴人應委任律師為訴訟代理人。但上訴
人或其他法定代理人具有律師資格者，不在此限。
上訴人之配偶、三親等內之血親、二親等內之姻親，或上訴人為
法人、中央或地方機關時，其所屬專任人員具有律師資格並經法
院認為適當者，亦得為第三審訴訟代理人。
